【裁判字號】    97,訴,2651
【裁判日期】    971224
【裁判案由】    損害賠償
【裁判全文】
臺灣臺中地方法院民事判決              97年度訴字第2651號
原      告  大雅鄉公所
法定代理人  甲○○
訴訟代理人  邱群傑律師
複代理人    許卓敏律師
被      告  丁○○
被      告  大銘汽車貨運股份有限公司
                      另址臺中.
法定代理人  丙○○
訴訟代理人  乙○○
                        巷26.
上列當事人間請求損害賠償事件，經於民國97年12月8日言詞辯
論終結，本院判決如下：
    主    文
被告應連帶給付原告新臺幣320,000元，及自民國97年10月25日
起至清償日止按週年利率百分之5計算之利息。
原告其餘之訴駁回。
訴訟費用由被告連帶負擔2分之1，餘由原告負擔。
本判決第一項得假執行，但被告如以新臺幣320,000元為原告預
供擔保後，得免為假執行。
原告其餘假執行之聲請駁回。
    事實及理由
一、原告起訴聲明：被告應連帶給付原告新臺幣（下同）69萬元
    ，及自起訴狀繕本送達之翌日起至清償日止，按週年利率百
    分之5計算之利息，並願供擔保，請准宣告假執行。另陳述
    如下：
    （一）被告丁○○係被告大銘汽車貨運股份有限公司（下稱
          大銘公司）之聯結卡車駕駛員，其於民國95年12月6
          日下午16時20分許，駕駛被告大銘公司所有之車牌號
          碼362-KD營業用大貨曳引車（後掛拖車車牌號碼30-V
          A），行經臺中縣大雅鄉○○路段時，疏未注意應遵
          守道路交通標誌、標線之指示在遵行車道內行駛，竟
          違規駛出道路路面之邊線外，並疑似因車速過快而失
          控，衝撞原告所有交由「臺中縣大雅鄉秀山社區發展
          協會」使用之鄉產「秀山社區」牌樓，致整座牌樓毀
          損，案經臺中縣政府警察局豐原分局大雅分駐所員警
          到場處理，並發給道路交通事故當事人登記聯單為證
          。嗣「秀山社區發展協會」理事長吳興國對修復牌樓
          一事，先後兩次聲請大雅鄉調解委員會與被告進行調
          解，然被告一直推拖而不肯賠償，嗣經原告委託律師
          發函要求被告為損害賠償回復原狀或支付修復費用，
          被告二人仍未予置理。
    （二）按「駕駛人駕駛汽車，應遵守道路交通標誌、標線、
          號誌之指示，並服從交通指揮人員之指揮」、「汽車
          在未劃設慢車道之雙向二車道行駛時，應依下列規定
          ：一、均應在遵行車道內行駛... 四、除準備停車或
          臨時停車外，不得駛出路面邊線。... 」道路交通安
          全規則第90條，第97條第l項第l款、第4款，定有明
          文。
    （三）經查，被告大銘公司之受僱人即被告丁○○駕駛營業
          用大貨曳引車，在工作時間未依前揭道路交通安全規
          則，遵守道路交通標誌、標線之指示在道路標線內行
          駛，竟違規駛出道路路面之邊線外，致違規肇事衝撞
          毀損原告所有之系爭鄉產「秀山社區」牌樓，自應對
          原告負連帶損害賠償責任。又原告業以存證信函定期
          催告被告二人回復原狀，迄未回復，原告爰訴請被告
          連帶以金錢賠償損害。系爭牌樓之使用單位秀山社區
          發展協會理事長吳興國前曾對系爭牌樓重建一事進行
          估價，系爭牌樓之修復費用為69萬元，為此爰訴請被
          告連帶賠償69萬元及法定利息。
二、被告則聲明：原告之訴及假執行之聲請均駁回，如受不利判
    決，願供擔保，請准宣告免為假執行。另分別陳述如下：
    （一）被告丁○○：我有駕駛曳引車行經系爭地點，當地並
          沒有限制車輛的高度，所以我駕車行經系爭牌樓時，
          並未先停車確認會不會撞到，而只是慢慢的開過去，
          系爭路段我開過很多次，平常都沒有撞到，但因當天
          車載之貨櫃為高約4公尺40公分左右之高櫃，所以貨
          櫃卡住牌樓下緣，致車輛無法移動，為了解決問題，
          當天就找吊車把牌樓吊起，吊起時牌樓就傾倒。
    （二）被告大銘公司：被告丁○○為大銘公司員工，所載運
          之貨櫃的高度為國際標準的高度，牌樓原高五公尺，
          應不會撞到，也許是車子經過的時候牌樓剛好有地基
          下陷的情形發生才會撞到。對於原告提出之工程估價
          單沒有意見，但不同意原告所請求的數額，因金額過
          高，且目前原物料價格已經下跌，重建費用應該不需
          要69萬元。
三、得心證之理由：
    （一）經查，原告主張被告丁○○於95年12月6日下午16時2
          0分許，駕駛被告大銘公司所有之上開曳引車後拖子
          車上載貨櫃，執行運送貨物業務，行經臺中縣大雅鄉
          ○○路段時，碰撞到原告所有並交由「臺中縣大雅鄉
          秀山社區發展協會」使用之系爭「秀山社區」牌樓，
          並致系爭牌樓毀損一節，業據提出臺中縣政府警察局
          豐原分局道路交通事故當事人登記聯單一紙為證，信
          屬實在。
    （二）被告雖以上揭情詞置辯。惟查系爭牌樓為鋼筋混凝土
          造之固定構造物，而非活動性物品，被告丁○○駕駛
          曳引車（後拖子車上載貨櫃），行經系爭牌樓所在路
          段時，本應注意所載運之貨櫃高度是否會碰撞系爭牌
          樓之下緣，然其自承並未先行停車確認是否會發生碰
          撞，即行駕車進入牌樓下方道路，致生貨櫃上緣與系
          爭牌樓下緣卡住之交通事故，自有過失。至被告大銘
          公司所另辯稱：也許車子經過時，牌樓適有地基下陷
          的情形發生始會撞到云云，並未提出證據以實其說，
          所辯自非可採。
    （三）按因故意或過失不法侵害他人權利者，負損害賠償責
          任；受僱人因執行職務，不法侵害他人之權利者，由
          僱用人與行為人連帶負損害賠償責任；汽車、機車或
          其他非依軌道行駛之動力車輛，在使用中加損害於他
          人者，駕駛人應賠償因此所生之損害；又負損害賠償
          責任者，除法律另有規定或契約另有訂定外，應回復
          他方損害發生前之原狀，債權人得請求支付回復原狀
          所必要之費用，以代回復原狀；應回復原狀者，如經
          債權人定相當期限催告後，逾期不為回復時，債權人
          得請求以金錢賠償其損害，民法第184條第l項前段、
          第188條第l項、第191之2條、第213條第l、3項、第2
          14條分別定有明文。本件被告大銘公司之受僱人即被
          告丁○○因執行職務不法損壞原告所有之系爭牌樓，
          該牌樓業已拆除而無法以修護方式回復原狀，另經原
          告定期催告後，被告逾期迄未回復或代行重建，則原
          告請求以金錢賠償損害，自屬有據。因兩造均未能提
          出系爭牌樓實際興建始期及原始造價資料，爰審酌原
          告所自承系爭牌樓曾在民國七十幾年間即曾整建過一
          情，本院因認系爭牌樓之原始起造日期距遭被告撞損
          之96年間，至少已有25年以上之興建歷史；再參酌行
          政院所公佈修正之「固定資產耐用年數表」所示「一
          般鋼筋混凝土構造物」之耐用年數為50年，及原告所
          提出為被告所不爭執之工程估價單所示提高高度後之
          牌樓重建費用約需65萬元等情，予以綜合考量及折舊
          計算後，因認本件原告所得請求被告連帶賠償之金額
          ，應以32萬元為適當。
四、綜上所述，原告本於侵權行為之法律關係，訴請被告連帶給
    付65萬元及自起訴狀繕本送達之翌日起至清償日止按週年利
    率百分之5計算之利息；就其中之32萬元及自97年10月25 日
    起至清償日止按週年利率百分之5計算之利息範圍內，為有
    理由，爰予准許；逾此部分所為請求，則非有理，應予駁回
    。
五、假執行之宣告：本件所命被告給付之金額未逾新臺幣50萬元
    ，應依職權宣告假執行，另被告陳明願供擔保，聲請宣告免
    為假執行，核無不合，爰酌定相當之擔保金額，併予准許。
六、據上論結，原告之訴為一部有理由、一部無理由，依民事訴
    訟法第79條、第85條第2項、第389條、第392條，判決如主
    文。
中    華    民    國    97    年    12    月    24    日
                  民事第二庭    法  官  林宗成
上正本係照原本作成。
如對本判決上訴，須於判決送達後20日內向本院提出上訴狀。
中    華    民    國    97    年    12    月    24    日
                                書記官


司法院資訊處製作；財團法人民間司法改革基金會備份。
